【裁判字號】    92,上更(二),296
【裁判日期】    920702
【裁判案由】    毒品危害防制條例
【裁判全文】
臺灣高等法院刑事判決                        九十二年度上更(二)字第二九六號
    上  訴  人
    即  被  告  丙○○
    指定辯護人  本院公設辯護人  乙○○
右上訴人，因違反毒品危害防制條例案件，不服臺灣桃園地方法院，八十八年度訴字
第三二一號，中華民國八十八年十二月二十七日第一審判決（起訴案號：臺灣桃園地
方法院檢察署八十八年度偵字第二四二二號），提起上訴，經判決後，由最高法院第
二次發回更審，本院判決如左：
    主  文
原判決撤銷。
丙○○共同販賣第一級毒品，未遂，處有期徒刑柒年。
扣案第一級毒品海洛因壹包（淨重壹點貳伍公克、包裝重零點伍陸公克）沒收銷燬之
；行動電話壹支沒收。
    事  實
一、丙○○綽號「老王」，為曾和興（業於民國八十八年九月二十二日死亡）之表弟
    。緣有案外人林義雄於民國（下同）八十八年二月一日因施用毒品為警查獲，於
    警訊中供出其毒品來源，並同意配合警方追查其毒品上手，乃當場撥打曾和興所
    抄下之0000000000號行動電話（按該支行動電話門號係以丙○○名義
    申辦，並自八十八年一月二十七日起通話使用）予曾和興，佯稱欲向曾某購買第
    一級毒品海洛因新台幣（下同）一萬元，由曾和興在桃園縣八德市○○路○段五
    八二巷八號丙○○住處接聽電話，應允售予海洛因，並與林義雄約定在桃園縣八
    德市麻園衛生所前產業道路交貨，適知情之丙○○欲外出購買便當，曾和興、丙
    ○○竟基於販賣第一級毒品海洛因之犯意聯絡，由曾和興提供海洛因一包（淨重
    一．二五公克、包裝重○．五六公克）裝在「大衛杜夫香菸盒內」，交付丙○○
    囑其攜帶該包毒品前往上開約定處所交付林義雄，丙○○明知上情，亦允為送貨
    ，於八十八年二月一日下午一時許，攜帶前開第一級毒品海洛因騎乘機車前往桃
    園縣八德市麻園衛生所前產業道路交易時，為警當場查獲，而販賣未遂。並扣得
    上開第一級毒品海洛因一包及丙○○所有供販賣第一級毒品用海洛因之行動電話
    一支。
二、案經桃園縣警察局大溪分局報請台灣桃園地方法院檢察署檢察官偵查起訴。
    理  由
一、訊據上訴人即被告丙○○矢口否認右揭犯行，辯稱伊為警查獲當天上午，其表哥
    曾和興至其住處聊天，於伊擬外出購買便當之際，適有人打000000000
    0號行動電話，伊欲接聽時，曾和興即表示係有人找他，並立即接聽電話，曾某
    與對方交談內容如何，伊並不清楚，但曾某接完電話後，即交付一包「大衛杜夫
    」之香菸，囑其順道攜往麻園衛生所前產業道路交予曾某之朋友，並謂到達該處
    ，就會有人呼喊被告，被告不疑有他，於騎機車經過該產業道路時，即遭警方攔
    阻逮捕，被告既不認識林義雄，也不知曾和興交付之香菸盒裡藏置海洛因云云。
二、本院查：
  (一)被告丙○○確曾受曾和興之囑咐，於右揭時地，攜帶內藏海洛因一包之「大衛杜
    夫」香菸盒，騎機車前往上開產業道路，欲交付曾和興所指定之人，而為警當場
    查獲，並扣得藏置於「大衛杜夫」香菸盒內之毒品乙包等情，業據被告丙○○迭
    次坦承不諱（丙○○否認知悉香菸盒內裝有毒品海洛因乙節為不足採，其理由詳
    如後述），核與證人林義雄及參與逮捕丙○○之警員林獻祥證述情節相符，並有
    海洛因一包扣案可稽。且上開毒品經鑑定結果，確為海洛因，淨重一．二五公克
    ，包裝重○．五六公克，復有法務部調查局鑑定通知書乙紙附卷可稽。
  (二)其次，本件係因案外人林義雄施用毒品為警查獲，在警訊中供出毒品來源，並同
    意配合警方追查毒品上手，乃在警局撥打0000000000號行動電話佯稱
    欲購買毒品，而與對方約定購買之金額、交貨之地點，嗣由警方人員押解至約定
    地點埋伏，屆時果見被告攜帶毒品前來，而為警方查獲等事實，並經證人林義雄
    、林獻祥證述綦詳。
  (三)另關於扣案之第一級毒品海洛因一包究竟是被告丙○○自己所有？抑或是案外人
    曾和興所交付？被告丙○○前後供述固然不一致；而八十八年二月一日證人林義
    雄以電話接洽購買毒品之對象，究竟是曾和興或是被告丙○○，證人林義雄前後
    之說詞，亦大不相同。茲觀諸丙○○之供述，其於警訊中雖供稱警方查扣之海洛
    因「是我本人所持有的」，但對於警方訊以當日騎車至該產業道路欲做何事時，
    則答以：「準備將海洛因輸送給別人」，所謂「輸送給別人」云云，似不無為他
    人「送貨」之意，果係自己所有而欲交付買方，應無「輸送」之說法。其於被捕
    翌日凌晨，在檢察官偵訊時，則稱不知該包海洛因是誰的，迨案件起訴後，自原
    審訊問時起至本院更二審止，均供稱該包海洛因「是我表哥要我拿去給別人的。
    」並陳明其在警訊及偵查中不敢吐露實情之原因，是因欠其表哥曾和興人情所致
    ；另證人林義雄雖於警訊及檢察官偵查中指稱，丙○○即係電話中與之接洽海洛
    因買賣之人，但自原審訊問時起，則供承海洛因是向曾和興購買，因與曾和興交
    情較好，所以陷害丙○○等語。本院參酌下列理由，認為扣案之毒品係曾和興所
    售，而委由被告送交林義雄，理由1.被告丙○○自偵查中起即供明伊並不認識林
    義雄；證人林義雄於八十八年十一月二十三日及八十八年十二月十三日原審審理
    中亦證稱伊並不認識被告丙○○，於八十八年十一月八日亦陳稱，伊未見過丙○
    ○，參以林義雄於八十八年四月十三日所陳：「（問：警察為何抓到丙○○？）
    因為曾和興與我聯絡時有說，丙○○會騎一部機車白色的。」等語，足見丙○○
    與林義雄原本確不相識，否則何須靠丙○○所騎機車顏色加以辨別？理由2.00
    00000000號行動電話，係於八十八年一月二十七日始以被告丙○○之名
    義申辦，並自同日晚間使用乙節，業據證人羅義宗、蕭仲芸於原審結證屬實，並
    有統一發票乙紙附於原審卷可稽（見原審卷第三七頁），該統一發票並經證人羅
    義宗、蕭仲芸確認無訛。茲被告丙○○與證人林義雄原本不相識，已如前述，且
    該行動電話又甫於八十八年一月二十七日申辦，同日晚開啟用通話，則甫於三、
    四日之後，林義雄竟能在警方安排下打該支行動電話佯裝洽購毒品，必有相當可
    靠之資訊，否則不可能如此巧合。佐以證人林義雄於八十八年十二月十三日原審
    審理時供稱：「（問：被告之行動電話號碼如何取得？）是曾和興抄給我的。」
    「是因曾和興說警方已盯上他，才抄這個電話號碼。」等語，及曾和興乃被告之
    表哥，依被告之供述，上開0000000000號行動電話，又係其表哥曾和
    興「買給被告的」（見原審卷第六十九頁背面）等情，顯見上開行動電話係曾和
    興以被告之名義購買，而贈與被告，交其使用，並將電話號碼抄予林義雄，便於
    聯絡日後之毒品買賣。理由3.證人即被告之女友甲○○於原審曾證稱：「丙○○
    站起來要買便當，去找機車鑰匙，曾和興也站起來拿出一包香菸，說他沒有錢要
    拿香菸給一個朋友，丙○○去買便當就沒有回來了。」等語，與被告丙○○自原
    審起所陳，扣案之毒品一小包係裝置於「大衛杜夫」香菸盒內，由曾和興交付，
    囑其轉交在產業道路上等待之朋友等情節相符。尤以證人甲○○在原審作證時，
    即表示受有很大的壓力，曾和興於丙○○開庭時，均派其姐曾玉琴到場旁聽，經
    原審法官當庭訊問證人曾玉琴，該證人坦承是曾和興之姐，但對於到庭旁聽之原
    因，供稱是受丙○○之通知，到庭關心丙○○云云，但法官質之被告丙○○，丙
    ○○則直言伊並未通知表姐曾玉琴前來旁聽，並表示自原審法院第二次開庭起因
    傳喚曾和興未到庭，曾玉琴即每次到庭旁聽，曾女到庭旁聽會帶給被告壓力等語
    。是以曾玉琴關心本案之程度，不難認定必與曾和興有相當之關聯。
  (四)證人曾和興於原審到庭作證時，雖否認扣案之毒品係伊交付被告丙○○，囑其轉
    交林義雄云云，然本件事涉販賣第一級毒品之重典，曾和興就與其自身有重大利
    害關係事項，為明哲保身，自無從期待其據實陳述，是其證詞不足採信，併此敘
    明。
  (五)被告雖辯以伊不知前開洋菸盒內藏有毒品，並以前情置辯，但查：
  1.本件被告為警查獲當時，即已在警訊中坦承伊所交付與被告之洋菸盒內藏有第一
    級毒品海洛因，有警訊在卷可按（見偵查卷第四、五頁），另被告於原審訊問時
    亦自承「在八十八年一月二十八日吸過一次（海洛因），向我表哥曾和興拿的，
    他拿來我家給我的，他是給我一根香菸，要讓與（我）治偏頭痛，我知道這是海
    洛因．．．」、「．．．（扣案海洛因）是在我身上查獲的，當時是被警察攔下
    來．．．」、「扣案的海洛因是我表哥要我拿去給別人的，地點在產業道路衛生
    所那邊，說在那地點時，有人會向我要菸，因為對方已知道我所騎之機車之式樣
    、顏色。」（見原審卷第二十二頁）等語，其於原審及本院審理中復翻異前供，
    已難採信。
  2.證人即查獲本件之桃園縣警察局大溪分局員警林獻祥於原審結稱伊係因查獲林義
    雄施用毒品，林義雄乃當場打大哥大與對方聯絡好交貨時間、地點，由警方陪他
    （指林義雄）一起去，當被告騎乘機車經過時，林義雄即指認被告，渠等下車，
    被告見是警察，拔腿即跑，嗣渠逮捕被告時，在被告身上查到毒品等語（見原審
    八十九年十一月十六日訊問筆錄）。苟被告不知其所攜帶之菸盒內藏有毒品，其
    於為警盤查時，又何須逃跑？益見被告知悉上情，遇警心虛而逃跑無疑！被告所
    辯不知香菸盒內藏有毒品云云，不足採信。
  3.被告被逮捕後，除於警訊中坦承自己所持有者為第一級毒品海洛因外，於檢察官
    偵查中，即諉稱不知該包海洛因是誰的，迨原審初訊時，猶圖以：「那海洛因是
    在旁邊別人的車子底下查獲的，說是我的。」等語抵賴，嗣見已無從推諉，始更
    正陳述，坦承毒品是在其身上查獲（見原審卷第二十一頁）。足見被告自始即知
    所攜帶者係海洛因，明瞭此乃違法之舉，否則何以供詞一再反覆意圖推卸責任？
  (六)至於扣案之海洛因一包，曾和興究竟係向何人購得（或取得）？代價若干？雖因
    曾和興於原審矢口否認有交付上述海洛因囑被告轉交林義雄之事實，嗣曾和興並
    已於八十八年九月二十二日死亡，而無從查究。然案外人林義雄於為警查獲時，
    為配合警方人員查出其毒品之來源，乃當場打被告所有之0000000000
    號行動電話佯稱購買毒品一萬元乙節，業據證人林義雄及警方人員林獻祥迭次結
    證在卷，其乃有對價之買賣行為甚明；尤以海洛因乃第一級毒品，危害國民健康
    甚鉅，如涉及販賣者，治安機關之查緝更加嚴格，法定之刑罰更重，因此，如謂
    被告丙○○與其表兄曾和興甘冒被警查緝或被處重刑之風險，而以平價甚至低於
    買進毒品之價格出售予林義雄，顯然違背經驗法則，是本件曾和興係以較低廉之
    價格取得扣案之海洛因，再以一萬元之價格出售予林義雄，從中賺取差價牟利，
    應堪認定。
  (七)至於被告求傳證人甲○○，欲證明證人林義雄於八十八年四月十三日原審開庭時
    ，曾對被告稱：很抱歉，伊欲把所有之事情說出來了，你自己去找律師來洗刷冤
    情，伊以前每天向曾和興買毒品約一萬元，每月約向他買三、四十萬元，伊已給
    曾和興賺了二、三百萬元等語屬實。然上開情節，已據證人林義雄於八十九年六
    月二十一日本院上訴審審理時證述在卷（見本院上訴卷第一○三頁），甲○○是
    否到庭再予肯認此一情節，並無關緊要；況上述林義雄供述之內容，在於陳明伊
    與曾和興先前毒品交易之情形，與本件林義雄被捕後，配合警方人員設局誘捕被
    告或曾和興之經過，二者間並無矛盾，亦非不能併存之事實，故甲○○雖未應傳
    到庭，尚無礙於本件事實之認定，附此敘明。
  (八)本件緣係因案外人林義雄為警查獲其施用毒品，為配合警方查緝毒品之來源，乃
    以行動電話與曾和興佯稱購買毒品，其本意並無購買毒品，而曾和興於應允販售
    毒品後，即囑由知情之被告以機車載送交付，其與曾和興顯有犯意聯絡，並參與
    販賣毒品之構成要件行為之一部，又因林義雄之本意並非真要購買毒品，是被告
    所為，僅止於未遂階段。
  (九)綜上所述，本件被告犯罪事證明確，犯行洵堪認定。
三、核被告丙○○所為，係犯毒品危害防制條例第四條第一項、第五項之販賣第一級
    毒品未遂罪，應依未遂犯之規定，減輕其刑。被告與曾和興二人間有犯意聯絡及
    行為分擔，均為共同正犯。原審予以論罪科刑，固非無見，但曾和興於同年一月
    一日、三日販賣毒品予林義雄時，被告並未參與（詳如後述），乃原審竟認被告
    就該部分與曾和興共同販賣毒品，並論被告以連續販賣毒品罪，即有未合。被告
    上訴意旨，否認犯罪，雖無理由，但原判決既有可議，自屬無可維持，仍應由本
    院將原判決予以撤銷改判；查被告流毒他人，危害國民健康、社會治安，惟念所
    販賣毒品僅此一次，數量又極微少，且僅止於未遂階段，爰審酌被告之犯罪機機
    、手段、態樣及其他一切情狀，量處有期徒刑七年，以示儆戒。扣案第一級毒品
    海洛因一袋（淨重一．二五公克，包裝重○．五六公克）為查獲之毒品，依毒品
    危害防制條例第十八條第一項前段規定，應予沒收銷毀；至扣案行動電話一支為
    被告所有（雖係曾和興以被告名義所購買，但經曾某贈與被告，仍屬被告所有）
    供販賣毒品所用之物，應依同條例第十九條第一項規定宣告沒收。
四、公訴意旨另以被告以營利之概括犯意，於民國八十八年一月間（應係指八十八年
    一月一日及同年月三日），在桃園縣八德市○○路麥當勞商店附近，連續販賣第
    一級毒品海洛因二次給林義雄，每次交易價格各為三千元，因認被告此部分亦涉
    有毒品危害防制條例第四條第一項之罪嫌云云。唯經訊據被告矢口否認右揭犯罪
    事實，辯稱伊並無吸毒犯行，從未接觸毒品，林義雄是向伊表兄曾和興買毒品，
    是林義雄誣指伊販毒的云云。
五、查本件公訴人認被告涉有右揭犯罪事實，無非以案外人林義雄之指述為唯一之論
    據，但查：
  (一)林義雄於警訊中供承「我先後向老王拿海洛因，前後有三次，警方所循線查獲帶
    案的老王丙○○就是與我現場交易的人」、「共花新台幣六千元左右」、「最近
    完成交易是於八十八年元月一日下午十三時左右，以新台幣三千元在桃園市○○
    市○○路麥當勞附近，向丙○○買海洛因一小包」（見偵查卷第九、第十頁）其
    於偵查中則供承「八十八年一月一日在八德市○○路麥當勞處，向他拿一包海洛
    因，我付三千元。」「八十八年一月一日及八十八年一月三日二次，三日這次我
    付五千元拿一包海洛因」、「（八十八年二月一日）我電話中說要一萬元的海洛
    因，他說好，我就與警察一起去找他」、「連絡電話是0000000000」
    （同上卷第二十四頁）但其於原審則謂「（在警訊中之陳述）不實在，是他表哥
    賣給我的，不是丙○○」「因為曾和興我聯絡時有說丙○○會騎一部機車白色的
    」（見原審卷第二十二頁）其於原審則又供承「我是跟曾和興買的」、「我向他
    買了半年多，有時到他家，有時約定地點向他買，曾電話是我朋友告訴我的，我
    都是打這支電話0000000000號，用電話買的次數太多，忘記了。」（
    原審八十九年十一月二日訊問筆錄），核其先後所供，不相合，已難遽信。
  (二)又案外人林義雄自始即供承伊是以行動電話0000000000號向被告或曾
    和興買受毒品，唯該行動電話係於八十八年一月二十七日始向桃園市義鋒有限公
    司購買，並於當日下午二十時二十八分起使用，有卷附義鋒有限公司統一發票（
    附原審卷第三十七頁）、臺灣和信電訊公司桃園市○○路分公司查詢單（附原審
    卷第一八一頁）在卷可按，及證人羅義宗（即義鋒有限公司桃園店店長）、蕭仲
    芸（臺灣大哥大公司職員）在原審中結證屬實（見原審卷第一五二頁背面及第一
    七八頁）；另被告於八十七年十二月份起至八十八年一月底受僱於案外人陳茂桂
    ，擔任鐵工工作，亦據證人陳茂桂於原審中證述明確（見原審卷第八十九頁），
    於準此以觀，林義雄不可能在八十八年一月二十七日前以前開行動電話向被告或
    曾和興購買毒品，益見林義雄所供前情，不足採信。
  (三)被告警訊中固亦供承伊曾提供三次毒品給林義雄（見偵查卷第五頁），但既與林
  義雄所供被告於八十八年一月一日及一月三日販賣伊毒品二次等情即有所不符，且
  被告自始即堅決否認有販賣毒品之情事，則其於警訊中之前開自白，自亦不得作為
  其有販賣毒品海洛因之唯一證據；此外又無其他積極證據足以認定被告於八十八年
  一月一日及三日有販賣海洛因予林義雄之情事，被告此部分之犯行即難證明，唯因
  公訴人認此部分與前開有罪部分有連續關係，為裁判上一罪，故不另為無罪之諭知
  。
據上論斷，應依刑事訴訟法第三百六十九條第一項前段、第三百六十四條、第二百九
十九條第一項前段，毒品危害防制條例第四條第一項、第五項、第十八條第一項前段
、第十九條第一項，刑法第十一條前段、第二十八條、第二十六條前段，判決如主文
。
本案經檢察官劉靜婉到庭執行職務。
中      華      民      國    九十二    年      七      月      二      日
                              臺灣高等法院刑事第二十一庭
                                  審判長法  官  葉  騰  瑞
                                        法  官  莊  明  彰
                                        法  官  江  國  華
右正本證明與原本無異。
如不服本判決，應於收受送達後十日內向本院提出上訴書狀，其未敘述上訴之理由者
並得於提起上訴後十日內向本院補提理由書（均須按他造當事人之人數附繕本）。
                                        書記官  初  玲  玲
中      華      民      國    九十二    年      七      月      三      日
附錄：本案論罪科刑法條全文
毒品危害防制條例第四條
製造、運輸、販賣第一級毒品者，處死刑或無期徒刑；處無期徒刑者，得併科新台幣
一千萬元以下罰金。
製造、運輸、販賣第二級毒品者，處無期徒刑或七年以上有期徒刑，得併科新台幣七
百萬元以下罰金。
製造、運輸、販賣第三級毒品者，處五年以上有期徒刑，得併科新台幣五百萬元以下
罰金。
製造、運輸、販賣專供製造或施用毒品之器具者，處一年以上七年以下有期徒刑，得
併科新台幣一百萬元以下罰金。
前四項之未遂犯罰之。


司法院資訊處製作；財團法人民間司法改革基金會備份。
